【裁判字號】    89,判,2691
【裁判日期】    890907
【裁判案由】    服務標章
【裁判全文】
最  高  行  政  法  院  判  決                  八十九年度判字第二六九一號
    原      告  精誠資訊股份有限公司
    代  表  人  甲○○
    被      告  經濟部智慧財產局
    代  表  人  陳明邦
右當事人間因服務標章事件，原告不服行政院中華民國八十八年五月十二日台八十八
訴字第一八四○七號再訴願決定，提起行政訴訟。本院判決如左：
    主  文
再訴願決定、訴願決定及原處分均撤銷。
訴訟費用由被告負擔。
    事  實
原告於八十六年十月十日以「精誠資訊股份有限公司標章」服務標章，指定使用於商
品及服務分類表第四十二類之藉由網路網際提供各種資訊服務，及藉由網際網路提供
購物服務，申請註冊。被告以其與欣毅資訊股份有限公司之註冊第七二二六九號「欣
毅 GII及圖」服務標章近似，乃予以核駁，發給第0000000號服務標章核駁審
定書。原告不服，循序提起訴願、再訴願，遞遭駁回，遂提起本訴。茲摘敘兩造訴辯
意旨如次：
原告起訴及補充理由意旨略謂：一、本案服務標章與據以核駁之「欣毅 GII及圖」服
務標章圖樣非屬近似：（一）按「判斷商標之近似與否，應隔離觀察其有無引起混同
誤認之虞斷之，迭經本院著有判例，此為認定商標圖樣是否近似之主要依據，至其餘
所謂外觀近似、觀念近似等分類原則均屬輔助說明而設，非可不顧主要判別而獨立運
用」，又「商標圖樣之近似與否，應就兩商標整體隔離觀察，茍其外觀、意匠、觀念
分別顯然，不致使人產生混同誤認之虞者，縱二商標圖樣有部分相同或近似，尚難遽
指為相同或近似之商標」，行政法院七十九年度判字第一三九號及七十六年度判字第
五一六號判例分別著有明釋。（二）本案服務標章圖形，係由一快樂兒童扁圓形臉圖
所構成，並於頭部冒出三道類似魔術驚奇狀之卡通人物圖形，並未附加任何文字，僅
係一圓形標章，而據以核駁之服務標章則包括中文「欣毅」、英文字母「GII」、一
附加四片葉子圖及該臉圖外部之線條方框等四部分之聯合式所組成，不僅構圖複雜，
且各構成部分均各別獨立，客觀上並未合成一個整體，就整體外觀而言，截然不同。
故不論外觀、意匠及觀念，二商標整體隔離觀察，均分別顯然，不致使人產生混同誤
認之虞。應非屬近似之服務標章。退萬步言，縱本案標章與據以核駁標章同為圓臉與
線條之組合，但依前引判例意旨，並不因部分近似即被認定屬近似標章之圖樣。二、
本案服務標章所指定使用之服務項目與據以核駁之服務標章指定之服務項目非屬類似
：查本案服務標章指定使用之服務項目為「藉由網路網際提供各種資訊服務，藉由網
際網路提供購物服物」，據以核駁之服務標章指定使用之項目為「電腦軟體程式之製
作、設計、維護、測試、分析等業務之服務」，二者指定使用之服務項目不論在提供
服務管道、所提供服務之性質、所提供服務之內容均不相同，依一般社會通念及市場
交易情形，無使一般接受服務者誤認其為來自相同之來源，無引起混同誤認之虞，應
非屬類似之服誤項目。三、本案服務標章已為原告營業上明顯識別標識，無使他人混
同誤認之虞：依被告發行之商標之圖樣近似與商品近似之審查基準乙節第三項審查要
點第（二）10規定：「僅就圖樣比較，認為近似，但已為一般購買人所熟知之商標，
而不致產生混同誤認之虞者，非屬近似商標」例如「中國郵報」與「中國時報」商標
為不近似商標，又如「蘋果」與「蘋果牌」商標為不近似商標。是再訴願決定以服務
商標是否具知名度，與判斷服務標章近似與否無涉，顯有悖前揭審查原則。又原告經
營之網站自始即使用「IMO 」名稱及本案圖樣作為網路標識，該網站經營至今，每日
上站人數均至少達五十萬人次以上。為目前國內最大網站之一，是本案服務標章早已
成為原告營業上之明顯標識，且早已廣泛為大眾所共知，是以本案服務標章與據以核
駁之服務標章不致引起接受服務者之混同誤認可能。四、綜上所陳，本案服務標章之
註冊無商標法第七十七條準用第三十七條之適用。請為撤銷再訴願決定、訴願決定及
原處分之判決等語。
被告答辯意旨略謂：按「相同或近似於他人同一服務或類似服務之註冊標章者，不得
申請註冊」，為商標法第七十七條準用同法第三十七條第一項第十二款所規定。又服
務標章在外觀、觀念或讀音方面有一近似者，即為近似之服務標章，服務標章圖樣上
之圖形相似，有混同誤認之虞者，為外觀近似，行政院台七十四經字第一八○六八號
函准修正備查之商標近似審查基準一、二之（九）及八所示甚明。查本案服務標章圖
樣之圖形，與據以核駁註冊第七二二六九號「欣毅 GII及圖」服務標章上之圖形，兩
者構圖意匠相彷彿，均為圓臉與簡單線條之組合，異時異地隔離觀察，有致一般消費
者產生混同誤認之虞，應屬近似之標章，復均指定使用於同一或類似之服務，自有首
揭法條之適用。原告檢具奇摩站首頁畫面、奇摩站劉覽人次表等證據資料影本，主張
本案服務標章圖樣已為其營業之標識一節，與服務標章之認定與否無涉。而判斷服務
標章近似與否，其是否具知名度，並非所問（大院八十二年度判字第一二五○號判決
參照），所訴其使用本案服務標章圖樣已具知名度云云，要難執為本件應准註冊之論
據。又原告所舉「中國郵報」與「中國時報」、「蘋果」與「蘋果牌」等商標並存諸
案例，核與本件案情有別，且屬另案，依商標審查個案拘束原則，尚難比附援引，亦
不得執為本件標章應准註冊之論據。至原告所舉行政院台八十八訴字第一八四○七號
再訴願決定、大院七十九年判字第一三九號及七十六年度判字第五一六號等判例，核
與本件案情不盡相同，要難據以主張本件標章應准註冊。是本局依法核駁其註冊之申
請，並無不合，敬請判決駁回原告之訴等語。
    理  由
按「相同或近似於他人同一服務或類似服務之註冊標章者，不得申請註冊」，為商標
法第七十七條準用同法第三十七條第一項第十二款所規定。故若非屬於同一服務或類
似之項目，縱有近似之情形，自無該條款之適用。本件原告以「精誠資訊股份有限公
司標章」服務標章如附圖一，指定使用於商品及服務分類表第四十二類之藉由網路網
際提供各種資訊服務，及藉由網際網路提供購物服務，申請註冊。被告以其與欣毅資
訊股份有限公司之註冊第七二二六九號「欣毅 GII及圖」服務標章上之圖形如附圖二
，兩者構圖意匠相彷彿，均為圓臉與簡單線條之組合，異時異地隔離觀察，有致一般
消費者產生混同誤認之虞，應屬近似之標章，復均指定使用於同一或類似之服務，乃
予以核駁，一再訴願決定加以維持，固非無見。惟查是否為類似之服務，應依一般社
會通念，市場交易情形，並參酌其原料、用途、功能、生產者及銷售場所等各種因素
，判斷其有無誤認來源之虞而定，為被告發布之商標審查基準○二、○四、○二所載
。本件原告申請註冊之服務標章，係指定使用於商品及服務分類表第四十二類之藉由
網路網際提供各種資訊服務，及藉由網際網路提供購物服務，而據以核駁之服務標章
指定使用之項目為「電腦軟體程式之製作、設計、維護、測試、分析等業務之服務」
，二者服務內容相異，且指定使用之服務項目之性質不同；前者為提供資訊及購物訊
息之服務，後者則為單純代客製作、設計、維護、測試分析電腦軟體系統程式，二者
服務目的完全不同。又前者系藉由網際網路提供服務，服務接受者必須透過網際網路
始能得知原告所提供之服務內容，後者則無須透過網際網路即可取得相關之服務，二
者行銷管道完全不同。故接受服務者應無產生混同誤認之虞，揆諸前開法律說明，本
件申請註冊之服務標章與據以核駁之服務標章指定之服務項目尚難認為類似，查二者
服務既非相同或類似，自無商標法第七十七條準用第三十七條第一項第十二款之適用
。原處分未就指定使用項目是否類似加以深究，於原告起訴主張指定服務項目不同乙
節，被告亦未加以答辯，遽予認有前述條款之適用而核駁原告之申請，難認允當，一
再訴願決定未予糾正，亦嫌疏漏。原告起訴據以指摘求為撤銷，非無理由，應由本院
將再訴願決定、訴願決定及原處分均撤銷，由被告依本判決意旨另為處分。
據上論結，本件原告之訴為有理由，爰依行政訴訟法施行法第二條、行政訴訟法第九
十八條第三項前段，判決如主文。
中    華    民    國     八十九      年      九      月      七         日
              最 高 行 政 法 院 第 一 庭
                                審 判 長 法  官      蔡  進  田
                                         法  官      黃  合  文
                                         法  官      吳  明  鴻
                                         法  官      黃  璽  君
                                         法  官      廖  宏  明
右  正  本  證  明  與  原  本  無  異
                                         法院書記官  彭  秀  玲
中    華    民    國     八十九      年      九      月      七         日
附圖一                                附圖二


司法院資訊處製作；財團法人民間司法改革基金會備份。
